臺灣橋頭地方法院民事簡易判決　　　　110年度橋簡字第486號
原　　　告　梁陳月霞
被　　　告　元大商業銀行股份有限公司


法定代理人　范志強　
訴訟代理人　楊鵬遠律師
被　　　告　元大國際資產管理股份有限公司


法定代理人　宋耀明　
被　　　告　國泰世華商業銀行股份有限公司

法定代理人　郭明鑑　
訴訟代理人　薛安書　
被　　　告　萬榮行銷股份有限公司

法定代理人　許勝發　
被　　　告　遠東國際商業銀行股份有限公司


法定代理人　侯金英　
訴訟代理人　周子幼　

上列當事人間請求分配表異議之訴事件，本院於民國110 年9 月
22日言詞辯論終結，判決如下：
    主  文
原告之訴駁回。
訴訟費用由原告負擔。
    事實及理由
一、程序部分
(一)按債權人或債務人對於分配表所載各債權人之債權或分配金
    額有不同意者，應於分配期日一日前，向執行法院提出書狀
    ，聲明異議；異議未終結者，為異議之債權人或債務人，得
    向執行法院對為反對陳述之債權人或債務人提起分配表異議
    之訴；聲明異議人未於分配期日起十日內向執行法院為前二
    項起訴之證明者，視為撤回其異議之聲明；前項期間，於第
    40條之1 有反對陳述之情形，自聲明異議人受通知之日起算
    ，強制執行法第39條第1 項、第41條第1 項前段、第3 項前
    段、第4項分別定有明文。查原告為本院民國108年度司執字
    第67717號強制執行事件（下稱系爭執行事件）之債權人，
    系爭強制執行事件於110年3月2日發函檢送分配表（下稱系
    爭分配表），並定110年3月24日進行分配，惟原告不同意分
    配表所載分配金額，乃於110年3月9日以書狀聲明異議，嗣
    於同月29日具狀提起本件分配表異議之訴等情，業經核閱系
    爭執行事件卷宗核閱，並有本件起訴狀收文日戳可稽，是原
    告於分配期日前聲明異議並依限提起本件訴訟，程序上即無
    不合。
(二)被告元大國際資產管理股份有限公司（下稱元大資產公司）
    、萬榮行銷股份有限公司（下稱萬榮公司）經合法通知未於
    言詞辯論期日到場，核無民事訴訟法第386條各款所列情形
    ，依民事訴訟法第433條之3規定由原告一造辯論而為判決。
二、實體部分
(一)原告主張：訴外人即系爭執行事件之債務人黃漢桐前以其所
    有高雄市茄萣區福西段1069（權利範圍1/2 ）、1091（權利
    範圍5/42）、1092、1103地號土地（下合稱系爭土地）以及
    坐落上開土地之未保存登記建物（下稱系爭建物）設定抵押
    權（下稱系爭抵押權）為擔保向原告借款新臺幣（下同）
    600,000 元，當時抵押權設定契約書已特別註記抵押權及於
    未保存登記部分。嗣原告於系爭執行事件提出相關抵押權設
    定契約書、本票、借據、土地登記謄本等事證（下稱系爭資
    料）聲明參與分配，惟系爭分配表僅就系爭土地部分因系爭
    抵押權之存在而將原告列為優先債權，就系爭房屋部分排除
    擁有抵押權之原告，只讓被告元大商業銀行股份有限公司（
    下稱元大銀行）、元大資產公司、國泰世華商業銀行股份有
    限公司（下稱國泰世華銀行）、萬榮公司、遠東國際商業銀
    行股份有限公司（下稱遠東銀行）受償，被告因此多分到如
    附表所示合計173,775 元之款項（下合稱系爭爭議款），極
    不公平，又縱使認定原告就系爭建物部分無抵押權，應仍可
    以普通債權人身分受償，爰依強制執行法第41條第1 項規定
    提起本件訴訟等語。聲明：系爭分配表分配予被告之系爭爭
    議款應改分配原告。
(二)被告方面：
  ⒈元大銀行、國泰世華銀行、遠東銀行以：不動產物權非經登
    記不生效力，系爭建物為未保存登記建物，未經抵押權設定
    登記，非系爭抵押權效力所及名義等語，資為抗辯。聲明：
    原告之訴駁回。
  ⒉元大資產公司、萬榮公司未於言詞辯論期日到庭，亦未提出書
    狀答辯。
三、本院之判斷：
(一)原告主張黃漢桐前將系爭土地設定抵押權予原告，並於抵押
    權登記契約書上註明包括未保存登記部分（即系爭建物），
    嗣原告於系爭執行事件提出系爭資料聲明參與分配，而系爭
    分配表就系爭土地部分因系爭抵押權之存在而將原告列入優
    先債權，就系爭建物部分未將原告列入分配，僅分給被告等
    事實，業經提出抵押權設定契約書、其他約定事項書、本票
    影本、土地登記謄本為證（本院卷第17至48頁），並經核閱
    系爭執行事件卷宗無誤，且未經被告爭執，堪以認定。
(二)按不動產物權，依法律行為取得、設定或喪失及變更者，非
    經登記，不生效力，民法第758 條定有明文。而所謂登記，
    係指不動產物權之變動事項，依土地法及土地登記規則，完
    成登記程序，記入登記簿而言。而抵押權乃指對於債務人或
    第三人不移轉佔有而供擔保之不動產，得就其賣得價金受清
    償之權，屬擔保物權，是因設定取得抵押權，必需辦理登記
    始生效力，亦即抵押權之標的物必須為已辦理登記之不動產
    始足當之，倘未為辦理登記之不動產，因無從為抵押權之設
    定登記，自不能為抵押權之標的物。查系爭建物為未經保存
    登記之不動產，無從為抵押權登記，自不因系爭抵押權設定
    契約書上有「包括未保存登記部分」之註記，即認原告就系
    爭建物有抵押權，原告此部分主張核屬無據。
(三)又按現行強制執行法第34條僅許有執行名義之債權人參與分
    配；至無執行名義之債權人，除對執行標的物有擔保物權或
    優先受償權之債權人外，不許參與分配。而所謂執行名義，
    係指「確定之終局判決」、「假扣押、假處分、假執行之裁
    判及其他依民事訴訟法得為強制執行之裁判」、「依民事訴
    訟法成立之和解或調解」、「依公證法規定得為強制執行之
    公證書、抵押權人或質權人，為拍賣抵押物或質物之聲請，
    經法院為許可強制執行之裁定者」、「其他依法律之規定，
    得為強制執行名義者」，強制執行法第4條第1項可資參照。
    查原告於系爭執行事件所提抵押權設定契約書、本票、借據
    、土地登記謄本等資料均非對人執行名義，原告又未舉證證
    明除就系爭土地之系爭抵押權以外，尚有何得於系爭執行事
    件受分配之依據，其主張得以普通債權人身分受償云云，自
    非有據。
四、從而，原告主張系爭分配表分配予被告之系爭爭議款應改分
    配原告，為無理由，應予駁回。
五、本件事證已臻明確，兩造其餘主張及舉證，經本院審酌後認
    與判決之結果不生影響，爰不再逐一論列，附此敘明。
六、訴訟費用負擔之依據：民事訴訟法第78條。
中    華    民    國   110    年    10    月    7     日
                  橋頭簡易庭  法      官    呂維翰
以上正本與原本相符。
如不服本判決，應於送達後20日內，向本院提出上訴狀並表明上
訴理由，如於本判決宣示後送達前提起上訴者，應於判決送達後
20日內補提上訴理由書（須附繕本）。
中    華    民    國   110    年    10    月    7     日
                              書  記  官    薛如媛
附表
┌──────┬─────────┬─────────┐
│債權人      │原分配金額（元）  │應減少金額（元）  │
├──────┼─────────┼─────────┤
│元大銀行    │46,876            │7,735             │
│            │                  │                  │
├──────┼─────────┼─────────┤
│元大資產公司│154,945           │25,585            │
├──────┼─────────┼─────────┤
│國泰世華銀行│430,466           │71,066            │
├──────┼─────────┼─────────┤
│萬榮公司    │114,618           │18,946            │
├──────┼─────────┼─────────┤
│遠東銀行    │322,556           │50,443            │
├──────┼─────────┼─────────┤
│            │                  │合計173,775元     │
│            │                  │                  │
└──────┴─────────┴─────────┘